【裁判字號】    98,消債抗,7
【裁判日期】    980227
【裁判案由】    更生事件
【裁判全文】
臺灣板橋地方法院民事裁定             98年度消債抗字第7號
抗  告  人  甲○○
上列抗告人因消費者債務清理條例聲請更生事件，抗告人對於中
華民國97年12月9 日本院97年度消債更字第227 號裁定提起抗告
，本院裁定如下：
    主  文
抗告駁回。
抗告程序費用新台幣壹仟元由抗告人負擔。
    理  由
一、抗告意旨略以：抗告人於毀諾前3 個月之平均月薪固為新臺
    幣（下同）84,060元，然因抗告人在96年3 月份時，因業績
    不佳致薪資只領到2 萬8 千餘元，故一時無法週轉，此突發
    事故非抗告人能預知，應屬不可歸責抗告人之事由。抗告人
    在96年4 月份薪資回復正常後，仍繼續向個別銀行清償，並
    未因一時無法周轉即不理會應負擔之責，僅因之前無法週轉
    致無從依協商條件繼續清償。原裁定未能衡諸上情，僅以抗
    告人無法預見之事非難抗告人，認事用法均有所違誤，爰請
    求廢棄原裁定等語。
二、按債務人對於金融機構因消費借貸、自用住宅借款、信用卡
    或現金卡契約而負債務，在聲請更生或清算前，應提出債權
    人清冊，以書面向最大債權金融機構請求協商債務清償方案
    並表明共同協商之意旨，消費者債務清理條例（下稱本條例
    ）第151 條第1 項定有明文。次按債務人與金融機構協商成
    立者，不得聲請更生或清算，但因不可歸責於己之事由，致
    履行顯有重大困難者，不在此限；本條例施行前，債務人依
    金融主管機關協調成立之中華民國銀行公會會員辦理消費金
    融案件無擔保債務協商機制與金融機構成立之協商，準用前
    項之規定，本條例第151 條第5 項、第6 項亦分別有明文。
    本件抗告人既已於95年間與最大債權金融機構達成協商，即
    須符合本條例所定有不可歸責於己之事由，致履行顯有重大
    困難之要件，始得聲請更生。蓋本條例第151 條第5 項之規
    定意旨乃債務清償方案成立後，債務人本應按其條件履行，
    僅於其後發生情事變更，在清償期間支出增加或收入減少，
    致該方案履行困難甚或履行不能，因不可歸責於己，始能依
    上開法條但書之規定聲請更生或清算。其規定意旨在避免債
    務人任意毀棄已成立之協商，濫用更生或清算之裁判上債務
    清理程序，蓋以債務清償方案係經當事人行使程序選擇權所
    為之債務清理契約，債務人自應受該成立之協議所拘束。如
    有無法履行之情事，當再循協商機制謀求解決。
三、經查：抗告人自陳擔任金融營業員一職，本非有固定月收入
    ，則抗告人對因業績而影響其收入多寡一事，應係抗告人於
    協商時明知且可合理預見其發生之事。而抗告人於毀諾前3
    個月之平均月薪高達84,060元，與抗告人協商時之月薪約5
    萬餘元相較，不減反增，故實難謂於協商成立後，有何新發
    生不可歸責於抗告人之事由致履行協商顯有重大困難之情。
    縱認抗告人因一時周轉不靈而使其收入扣除基本生活開銷後
    無力再依約繳款，其仍非不得透過「消費金融案件無擔保債
    務協商機制債務協商喘息期規定」申請協助，以度過暫時之
    經濟困難，斷不得任意毀諾已成立之協商，濫用更生或清算
    之裁判上債務清理程序。
四、此外，抗告人既復未再舉證其自協商成立迄今，有何新發生
    之具體情事，致支出增加或收入減少，因而有不能履行原協
    商條件或履行顯有重大困難，可認係不可歸責於己之事由，
    抗告人聲請更生，自不應准許。原審法院以抗告人並無不可
    歸責於己致履行協商顯有重大困難之情形，而認抗告人聲請
    更生不備要件，且其情形不能補正，而裁定駁回抗告人更生
    之聲請，於法並無違誤。抗告意旨指摘原裁定為不當，求予
    廢棄云云，為無理由，應予駁回。
五、據上論結，本件抗告為無理由，依消費者債務清理條例第11
    條第2 項、第15條，民事訴訟法第495 條之1 第1 項、第44
    9 條第1 項、第95條、第78條，裁定如主文。
中    華    民    國    98    年     2    月    27    日
                  民事第三庭    審判長法  官  朱耀平
                                      法  官  陳映如
                                      法  官  邱育佩
上為正本係照原本作成。
本裁定不得抗告。
中    華    民    國    97    年     3    月    5     日
                                      書記官  彭麗紅

司法院資訊處製作；財團法人民間司法改革基金會備份。
